---
title: "Tugas Individu APG (Linear Discriminant Analysis)"
author: "Niko Romano"
output: rmdformats::downcute
--- 

# Package 

```{r}
library(readxl)
library(MASS)
library(ggplot2)
library(biotools)
library(MVN)
```

# Pendahuluan 

Data mengenai Bone Mineral Density (Kepadatan Mineral Tulang) dari 169 orang. Data yang dikumpulkan berupa umur, jenis kelamin, pengalaman patah tulang, berat, tinggi, serta pengobatan

# Baca Data

```{r}
data <- read.csv("D:/Users/ASUS/Documents/Materi Semester 5/Analisis Peubah Ganda (APG)/Data/bmd.csv", header = TRUE)
data <- data[,c(2,4,5,6,7,9)]
```

# Tujuan 

Ingin dilakukan pemodelan LDA dari kedua grup fracture berdasarkan variabel bmd, umur, berat badan, dan tinggi badan

# Struktur Data

```{r}
str(data)
```

# Standardisasi Data

```{r}
f <- data[data$fracture == "fracture",] 
nf <- data[data$fracture == "no fracture",]
nrow(f)
nrow(nf)

# standarisasi
# fracture <- scale(fracture)
# no_fracture <- scale(no_fracture)

```

# Buat Data Training dan Testing

```{r}
set.seed(18)

# gunakan 80% dataset sebagai training dan sisanya testing 
sample <- sample(c(TRUE, FALSE), size = nrow(data), replace = TRUE, prob = c(0.8, 0.2))
train <- data[sample,]
test <- data[!sample,]

```

# Asumsi LDA

## Uji Homogenitas Matriks Varians-Covarians 

**Hipotesis:**

- H0 : Matriks Covarians kedua kelompok sama 
- H1 : Matriks Covarians kedua kelompok berbeda

```{r}
boxM(data = train[,c(-2,-5)], grouping = train[,2])
```
Diperoleh p-value = 0.2482 > alpha (gagal tolak H0) sehingga dapat disimpulkan bahwa dengan tingkat signifikansi 5%, menunjukkan bahwa matriks covarians kedua kelompok sama. 

## Uji Normalitas

**Hipotesis:**

- H0 : Data berdistribusi normal 
- H1 : Data tidak berdistribusi normal

```{r}
mvn(data = train[,c(-2,-5)])
```
Dari uji anderson darling, diperoleh bahwa keempat variabel yaitu umur, berat badan, tinggi badan, dan bmd memiliki distribusi normal univariate. Namun dalam uji Henze-Zirkler, data tidak berdistribusi normal dalam multivarate. Dengan demikian, variabel tidak memenuhi asumsi normalitas, tetapi kita asumsikan memenuhi asumsi agar dapat dilakukan pemodelan. 

# Pemodelan LDA (2 Groups)

```{r}
fit <- lda(fracture ~ age + weight_kg + height_cm + bmd, data = train)
fit
```
**Prior probabilities of group:** These represent the proportions of each Species in the training set. For example, 35.8% of all observations in the training set were of species virginica.

**Group means:** These display the mean values for each predictor variable for each species.

**Coefficients of linear discriminants:** These display the linear combination of predictor variables that are used to form the decision rule of the LDA model. For example:

# Predict

## Posterior Probability

```{r}
#use LDA model to make predictions on test data
fit.value <- predict(fit, test)
```


```{r}
fit.value$posterior
```
## Discriminant Function

```{r}
fit.value$x
```
## Accuracy Model

```{r}
mean(fit.value$class==test$fracture)  
```

Model dapat memprediksi kelompok sebesar 92% dari seluruh observasi dalam dataset testing

## Plot Accuracy untuk 10 kali Iterasi 

```{r}
accuracy1 <- c(
  0.6153846,
  0.825,
  0.9090909,
  0.9047619,
  0.9,
  0.7631579,
  0.7575758,
  0.8888889,
  0.7380952,
  0.92
)

no <- seq(10)

plot(x = no, y = accuracy1, 
     type = "l", 
     lty = 1,
     main = "Plot Accuracy Model LDA 2 Groups",
     xlab = "",
     ylab = "Accuracy"
     )

``` 



# Pemodelan LDA (3 Groups)

```{r}
fit2 <- lda(medication ~ age + weight_kg + height_cm + bmd, data = train)
fit2
```

# Predict

```{r}
#use LDA model to make predictions on test data
fit2.value <- predict(fit2, test)
```

## Posterior Probability

```{r}
fit2.value$posterior
```

## Discriminant Function

```{r}
fit2.value$x 
```

## Accuracy Model 

```{r}
mean(fit2.value$class==test$medication)   
```

Model dapat memprediksi kelompok sebesar 76% dari seluruh observasi dalam dataset testing

## Plot Accuracy untuk 10 kali iterasi 

```{r}
accuracy2 <- c(
  0.8846154,
  0.775,
  0.7878788,
  0.7857143,
  0.825,
  0.8421053,
  0.7575758,
  0.7777778,
  0.8095238,
  0.76
)

plot(x = no, y = accuracy2, 
     type = "l", 
     lty = 1,
     main = "Plot Accuracy Model LDA 3 Groups",
     xlab = "",
     ylab = "Accuracy"
     ) 
```


