---
title: "Tugas Akhir APG (Clustering)"
author: "Niko Romano"
output: rmdformats::downcute
--- 

# Package 

```{r}
# load packages
library(factoextra)
library(cluster)
library(DT)
library(dplyr)
library(fmsb)
```

# Pendahuluan 

Data berisi sejumlah besar Perguruan Tinggi AS dari US News and World Report edisi 1995. 

Data terdiri dari 777 observasi dengan 18 variables, satu variable termasuk ke dalam kategorik dimana variable tersebut tidak kita gunakan. Variable-variable tersebut diantaranya yaitu:

- Private    : Mengindikasikan universitas swasta/negeri (private = swasta)
- Apps       : Jumlah aplikasi yang diterima
- Accept     : Jumlah aplikasi 
- Enroll     : Jumlah siswa baru yang terdaftar 
- Top10perc  : Persentase siswa baru dari 10% teratas H.S. kelas
- Top25perc  : Persentase siswa baru dari 25% teratas H.S. kelas
- F.Undergrad: Jumlah sarjana fulltime
- P.Undergrad: Jumlah sarjana parttime
- Outstate   : Biaya kuliah
- Room.Board : Biaya kamar dan makan
- Books      : Estimasi biaya buku
- Personal   : Estimasi pengeluaran pribadi
- PhD        : Persentase fakultas dengan gelar Ph.D
- Terminal   : Persentase fakultas dengan gelar terminal 
- S.F.Ratio  : Rasio mahasiswa/fakultas 
- perc.alumni: Persentase alumni yang menyumbang
- Expend     : Pengeluaran instruksional per siswa 
- Grad.Rate  : Tingkat Kelulusan


# Baca Data 

```{r}
data <- read.csv("D:/Users/ASUS/Documents/Materi Semester 5/Analisis Peubah Ganda (APG)/Data/College.csv")
str(data) # melihat struktur data
```

# Cek Missing Value 

```{r}
# cek missing value
which(is.na(data))

```

# Standardisasi Data 

```{r}
# mengganti index dengan data frame column
row.names(data) <- data$X
```


```{r}
# standardisasi data
data <- scale(data[,3:19])
head(data) 
```

# Assessing the clusterability 

Sebelum menerapkan metode cluster, langkah pertama yang dapat dilakukan adalah menilai apakah data tersebut clusterable (dapat diklasterisasi), sebuah proses yang didefinisikan sebagai penilaian kecenderungan clustering. get_clust_tendency() menilai kecenderungan pengelompokan menggunakan **statistik Hopkins** dan pendekatan visual.

```{r}
res <- get_clust_tendency(data = data, n = nrow(data)-1, graph = TRUE)

res$hopkins_stat #hopskin statistic
```

Diperoleh nilai hopskin statistic yaitu H = 0.864 dimana > 0.5 yang mengindikasikan bahwa data dapat dilakukan clustering (highly clusterable)


# Estimasi jumlah cluster dalam data 

```{r}
# Compute the gap statistic
gap_stat <- clusGap(data, FUN = kmeans, K.max = 6) 
gap_stat

# Plot the result
fviz_gap_stat(gap_stat)
```
Diperoleh bahwa gap statistics menyarakankan **5 Cluster**

```{r}
# elbow plot
set.seed(1)
fviz_nbclust(data, hcut, method = "wss") + 
  geom_vline(xintercept = 3, linetype = 2)
```
Diperoleh bahwa Elbow Plot menyarankan **3 Cluster**

```{r}

```

# Compute k-means clustering

```{r}
# Compute k-means
km.res <- kmeans(data, centers = 3) # kluster dengan k = 3
head(km.res$cluster, 15)

```


```{r}
km.res[-km.res$cluster]
km.res$centers
```

## Cluster Plot 

```{r}
# Visualize clusters using factoextra
fviz_cluster(km.res, data = data, geom = "point")

```

# Hierachical clustering & Dendogram

```{r}
# Enhanced hierarchical clustering
res.hc <- eclust(data, "hclust") # compute hclust 

# plot dendogram
fviz_dend(res.hc, rect = TRUE) # dendrogam 
```


# Cluster Validation Index 

```{r}
# Compute k-means 
res.km <- eclust(data, FUNcluster = "kmeans", k.max = 3, graph = FALSE)
```


## Silhouette 

```{r}
# Silhouette plot
fviz_silhouette(res.km) 
```


# Pemberian Nama / Pelabelan Cluster

```{r}
data <- cbind(cluster = km.res$cluster, data)
```


```{r}
df <- as.data.frame(data) %>% 
  group_by(cluster) %>% 
  summarise_all("mean") 
df
```
