---
title: "Tugas Akhir APG (Clustering)"
author: "Niko Romano"
output: rmdformats::downcute
--- 

# Package 

```{r}
# load packages
library(factoextra)
library(cluster)
library(DT)
library(dplyr)
library(fmsb)
```

# Pendahuluan 

Data berisi sejumlah besar Perguruan Tinggi AS dari US News and World Report edisi 1995. 

Data yang digunakan terdiri dari 777 observasi dengan 18 variables, satu variable termasuk ke dalam kategorik dimana variable tersebut tidak kita gunakan. Variable-variable tersebut diantaranya yaitu:



1. Fasilitas akademik College 

- Apps       : Jumlah aplikasi yang diterima
- Accept     : Jumlah aplikasi 

2. Biaya College

- Books      : Estimasi biaya buku
- Personal   : Estimasi pengeluaran pribadi
- Outstate   : Biaya kuliah

3. Partisipasi

- Enroll     : Jumlah siswa baru yang terdaftar 
- PhD        : Persentase fakultas dengan gelar Ph.D
- perc.alumni: Persentase alumni yang menyumbang
- Grad.Rate  : Tingkat Kelulusan

# Baca Data 

```{r}
data <- read.csv("D:/Users/ASUS/Documents/Materi Semester 5/Analisis Peubah Ganda (APG)/Data/College.csv")

data <- data[,c(1,3,4,5,10,12,13,14,17,19)]

str(data) # melihat struktur data 
```

# Cek Missing Value 

```{r}
# cek missing value
which(is.na(data))

```

# Standardisasi Data 

```{r}
# mengganti index dengan data frame column
row.names(data) <- data$X
data <- data[,-1]
```


```{r}
# standardisasi data
data <- scale(data[,1:9])
head(data) 
```

# Assessing the clusterability 

Sebelum menerapkan metode cluster, langkah pertama yang dapat dilakukan adalah menilai apakah data tersebut clusterable (dapat diklasterisasi), sebuah proses yang didefinisikan sebagai penilaian kecenderungan clustering. get_clust_tendency() menilai kecenderungan pengelompokan menggunakan **statistik Hopkins** dan pendekatan visual.

```{r}
res <- get_clust_tendency(data = data, n = nrow(data)-1, graph = TRUE)

res$hopkins_stat #hopskin statistic
```

Diperoleh nilai hopskin statistic yaitu H = 0.883 dimana > 0.5 yang mengindikasikan bahwa data dapat dilakukan clustering (highly clusterable)


# Estimasi jumlah cluster dalam data 

```{r}
# Compute the gap statistic
gap_stat <- clusGap(data, FUN = kmeans, K.max = 6) 
gap_stat

# Plot the result
fviz_gap_stat(gap_stat)
```

Diperoleh bahwa gap statistics menyarakankan **1 Cluster** dimana 1 cluster sama saja seperti tidak melakukan clustering

```{r}
# elbow plot
set.seed(1)
fviz_nbclust(data, hcut, method = "wss") + 
  geom_vline(xintercept = 3, linetype = 2)
```
Diperoleh bahwa Elbow Plot menyarankan **3 Cluster**


# Compute k-means clustering

```{r}
# Compute k-means
km.res <- kmeans(data, centers = 3) # kluster dengan k = 3
head(km.res$cluster, 15)

```


```{r}
km.res[-km.res$cluster]
km.res$centers
```

## Cluster Plot 

```{r}
# Visualize clusters using factoextra
fviz_cluster(km.res, data = data, geom = "point")

```

# Hierachical clustering & Dendogram

```{r}
# Enhanced hierarchical clustering
res.hc <- eclust(data, "hclust", k = 3) # compute hclust 

# plot dendogram
fviz_dend(res.hc, rect = TRUE) # dendrogam 
```


# Cluster Validation Index 

```{r}
# Compute k-means 
res.km <- eclust(data, FUNcluster = "kmeans", k.max = 3, graph = FALSE, k = 3)
```


## Silhouette 

```{r}
# Silhouette plot
fviz_silhouette(res.km) 
```


# Pemberian Nama / Pelabelan Cluster

```{r}
data <- cbind(cluster = km.res$cluster, data)
```


```{r}
df <- as.data.frame(data) %>% 
  group_by(cluster) %>% 
  summarise_all("mean") 
df
```

```{r}
fasilitas <- cbind(df$Apps, df$Accept)
biaya <- cbind(df$Books, df$Personal, df$Outstate)
partisipasi <- cbind(df$Enroll, df$PhD, df$perc.alumni, df$Grad.Rate)

df.cluster <- cbind(
  cluster = df$cluster,
  fasilitas = rowMeans(fasilitas),
  biaya = rowMeans(biaya),
  partisipasi = rowMeans(partisipasi),
  jumlah_college = km.res$size
)

df.cluster <- as.data.frame(df.cluster)
df.cluster


```

```{r}
radarchart(c(-3,3,df.cluster[1,2:4]))

```


Diperoleh bahwa college dapat dikelompokkan menjadi 

1. cluster 1 yaitu dengan: fasilitas, biaya, dan partisipasi tertinggi

Contoh : 
- Appalachian State University
- Baylor University
- Boston University

2. cluster 2 yaitu dengan: fasilitas, biaya, dan partisipasi menengah 

Contoh : 
- Albertus Magnus College
- Albion College
- Albright College

3. cluster 3 yaitu dengan: fasilitas, biaya, dan partisipasi terendah

Contoh : 
- Abilene Christian University
- Adelphi University
- Adrian College

# Radar Chart

```{r}
# Library
library(fmsb)

# Create data: note in High school for several students
set.seed(99)
# data <- as.data.frame(matrix( sample( 0:20 , 15 , replace=F) , ncol=5))

fasilitas <- c(2.2365490, -0.1787912, -0.3081955)
biaya <- c(0.2327535, 0.1118230, -0.1286757)
partisipasi <- c(0.6445080, 0.4525713, -0.4621691	)

		
			
		

data <- as.data.frame(cbind(fasilitas, biaya, partisipasi))
colnames(data) <- c("Fasilitas" , "Biaya" , "Partisipasi")
rownames(data) <- paste("cluster" , 1:3 , sep="-")

# To use the fmsb package, I have to add 2 lines to the dataframe: the max and min of each variable to show on the plot!
data <- rbind(rep(3,3) , rep(-3,3) , data)

# Color vector
colors_border=c( rgb(0.2,0.5,0.5,0.9), rgb(0.8,0.2,0.5,0.9) , rgb(0.7,0.5,0.1,0.9) )
colors_in=c( rgb(0.2,0.5,0.5,0.4), rgb(0.8,0.2,0.5,0.4) , rgb(0.7,0.5,0.1,0.4) )

# plot with default options:
radarchart( data  , axistype=1 , 
            #custom polygon
            pcol=colors_border , pfcol=colors_in , plwd=4 , plty=1,
            #custom the grid
            cglcol="grey", cglty=1, axislabcol="grey", caxislabels=seq(0,20,5), cglwd=0.8,
            #custom labels
            vlcex=0.8 
)

# Add a legend
legend(x=0.7, y=1, legend = rownames(data[-c(1,2),]), bty = "n", pch=20 , col=colors_in , text.col = "grey", cex=1.2, pt.cex=3)


```


