---
title: "Tugas Kelompok APG"
author: "Niko Romano"
output: word_document
---

# Package 

```{r}
# package yang diperlukan 
library(readxl)
library(factoextra)
```


# Baca Data

```{r}
# baca data
data <- read_excel("D:/Users/ASUS/Documents/Materi Semester 5/Analisis Peubah Ganda (APG)/Data/default of credit card clients.xls")

# data yang digunakan hanya terdiri dari 500 observasi dan 23 variabel  
data <- data[2:501, -c(1,25)] # potong data
data <- as.numeric(unlist(data)) # jadikan data menjadi numerik 
data <- matrix(data, nrow = 500, ncol = 23) # jadikan matriks 
data <- as.data.frame(data) # jadikan data frame
str(data) # melihat struktur data
```

# Tahapan PCA 

## Cek Missing Value

```{r}
# cek missing value sebelum melakukan analisis
which(is.na(data))
``` 



## Standardisasi

```{r}
# standardisasi data
zdata <- data.frame(scale(data))

```

## Korelasi Antar Variable

```{r}
# mencari korelasi antar variable 
round(cor(data),2)
```


##Cari Eigen 

```{r}
# eigen value dan eigen vector 
eigen(cor(data))
```

```{r}
# Principle Component Analysis
PCA <- princomp(zdata, cor = TRUE)
summary(PCA)
```

```{r}
loadings(PCA)
```

```{r}
# PCA cara lain 
res.pca <- prcomp(data, scale = TRUE)
summary(res.pca)
```

## Visualisasi 

```{r}
# scree plot
fviz_eig(res.pca, addlabels = TRUE)
```

Diperoleh dari grafik scree plot bahwa kumulatif 5 dimensi/komponen berjumlah 66% (sudah melewati 65%). Hal ini berarti terdapat 5 (lima) faktor yang terbentuk dari 23 variable yang dianalisis dimana 66% keragaman/variasi dapat dijelaskan oleh Kelima faktor tersebut. 


```{r}

fviz_pca_ind(res.pca,
             col.ind = "cos2", # Color by the quality of representation
             gradient.cols = c("#00AFBB", "#E7B800", "#FC4E07"),
             repel = TRUE     # Avoid text overlapping
             )
```

```{r}
fviz_pca_var(res.pca,
             col.var = "contrib", # Color by contributions to the PC
             gradient.cols = c("#00AFBB", "#E7B800", "#FC4E07"),
             repel = TRUE     # Avoid text overlapping
             )
```

```{r} 
fviz_pca_biplot(res.pca, repel = TRUE,
                col.var = "#2E9FDF", # Variables color
                col.ind = "#696969"  # Individuals color
                )
```


```{r}
# Eigenvalues cara lain 
eig.val <- get_eigenvalue(res.pca)
eig.val
  
# Results for Variables
# res.var <- get_pca_var(res.pca)
# res.var$coord          # Coordinates
# res.var$contrib        # Contributions to the PCs
# res.var$cos2           # Quality of representation
```
Syarat dapat menjadi suatu faktor adalah suatu dimensi tersebut harus memiliki nilai eigen value lebih dari satu (>1). Diperoleh bahwa dimensi 1-5 memiliki nilai eigen value lebih dari 1 sehingga terdapat 5 komponen / faktor yang dapat yang terbentuk dari 23 variable yang dianalisis. 



